【裁判字號】    89,再,18
【裁判日期】    890621
【裁判案由】    拆屋還地
【裁判全文】
臺灣高等法院高雄分院民事判決  八十九年度再字第十八號
      再審原告  子○○
                辛○○
                庚○○
                丁○○
                戊○○
                辰○○
                乙○○
                甲○○
                寅○○
                己○○
      再審被告  巳○○○
                丙○○
                壬○○
                卯○○
                癸○○
                丑○○
右當事人間拆屋還地事件，再審原告對於中華民國八十九年三月八日本院八十八年上
更(一)字第二三號第二審判決提起再審，本院判決如左：
      主      文
再審原告之訴駁回。
再審訴訟費用由再審原告負擔。
      事      實
甲、再審原告方面：
 一、聲明：求為判決
   (一)原判決對再審原告敗訴部分廢棄。
   (二)前開廢棄部分，再審被告在第一審及假執行之聲請均駁回。
   (三)再審被告附帶上訴駁回。
   (四)再審訴訟費用及前審之費用均由再審被告負擔。
 二、陳述：坐落於高雄市○○路一二三巷前段鐵皮屋及後段土石屋，係由己○○先
     父吳石批於公元一九四○年本於地上權之意思而興建，並由己○○於民國八十
     九年三月三日取得高雄市前鎮地政事務所（八九）前鎮字第一三七二號地上權
     登記證書，該證書於八十九年三月七日送院，原判決於三月八日宣示，認再審
     原告未取得地上權而敗訴，顯然影響於判決之重要證據漏未審酌；且既已取得
     地上權，呈送地上權證書在卷，竟以未取得地上權為無權占有之理由而敗訴，
     原判決自是適用法規錯誤。依民事訴訟法第四百九十六條第一項第一款及第四
     百九十七條規定，提起再審之訴。
乙、再審被告方面：本件未經言詞辯論，再審被告亦未提出書狀作何聲明及陳述。
丙、本院依職權調閱本院八十八年度上更(一)字第二三號拆屋還地事件全卷。
      理      由
一、按再審之訴，顯無再審理由者，得不經言詞辯論，以判決駁回之，民事訴訟法第
    第五百零二條第二項定有明文。所謂再審之訴顯無再審之理由，係指依再審原告
    所主張之再審理理由，不經調查即可認定，在法律上顯無理由而不能獲得勝訴之
    判決者而言。
二、本件再審原告主張略以：系爭土地上之鐵皮屋及土石屋，係己○○之先父吳石批
    於公元一九四○年本於地上權之意思而興建，嗣己○○於八十九年三月三日取得
    高雄市前鎮地政事務所（八九）前鎮字第一三七二號地上權登記證書，而原判決
    於三月八日宣判認再審原告因未取得地上權而敗訴，顯然就該影響於判決之重要
    證據漏未審酌；且既已取得地上權證書，並於八十九年三月七日呈送到院在卷，
    原審竟以未取得地上權為無權占有之理由而判決再審原告敗訴，自屬適用法規錯
    誤，依民事訴訟法第四百九十六條第一項第一款及第四百九十七條規定，提起再
    審之訴等語。
三、經查：
  (一)按所謂適用法規顯有錯誤者，乃指確定判決所積極的適用之法規，顯然不合於法
    律規定，或與司法院現尚有效及大法官會議之解釋，或最高法院現尚有效之判例
    ，顯然違反者而言，並不包括消極的不適用法規，或漏未斟酌證據及認定事實錯
    誤之情形在內（最高法院六十三年台上字第八八０號判例參照）。本件再審原告
    主張之再審理由，既係指確定判決漏未斟酌證據，致認定事實違誤之問題，與確
    定判決積極的適用法規而其結果顯有錯誤之情形截然有別，再審原告執此主張提
    起再審之訴，顯無理由。
  (二)次按民事訴訟法第四百九十七條所謂「足以影響於判決之重要證物漏未斟酌」，
    係指前訴訟程序第二審言詞辯論終結前已存在之證物，因當事人不知有此，致未
    經斟酌，現始知之者而言。若在前訴訟程序言詞辯論終結前，尚未存在之證物，
    本無所謂漏未斟酌，自不得以之為再審理由。查本院八十八年度上更(一)字第二三
    號拆屋還地事件第二審言詞辯論終結期日為八十九年二月二十三日，宣判日期為
    八十九年三月八日，業經本院調閱上開民事卷可按。又本件再審原告主張己○○
    所取得之地上權，係再審原告己○○於八十九年二月二十四日向地政機關為地上
    權登記之申請，經高雄市政府地政處前鎮地政事務所於八十九年三月三日完成登
    記，此有再審原告於前訴訟程序第二審辯論終結後具狀提出之高雄市政府地政處
    前鎮地政事務所土地建物登記案件收件收據、高雄市政府地政費用繳款書及高雄
    市政府地政處前鎮地政事務所他項權利證明書影本各一份附於前審案卷可憑。而
    前訴訟程序第二審最後之言詞辯論之期日為八十九年二月二十三日，則在此之前
    ，尚無該項地上權登記申請及登記完畢之事實存在，故該地上權登記證書非民事
    訴訟法第四百九十七條所謂漏未斟酌之證物，上訴人自不得以之為再審理由。又
    依上開他項權利證明書記載該項地上權登記之標的係坐落高雄市○○區○○段六
    一八之三地號之土地，而原審確定判決認定兩造爭執之標的物係高雄市○○區○
    ○段六一八之二地號土地，是再審原告提出上開地上權登記證書與原審確定判決
    顯然無涉，況該地上權登記業經高雄市政府地政處前鎮地政事務所於八十九年三
    月十七日以高市地政字第一九三三號處分註銷在案，亦經再審原告具狀陳明。從
    而，再審原告執此主張提起再審之訴，亦無理由。
四、綜上所述，本件再審之訴核與民事訴訟法第四百九十六條第一項第一款、第四百
    九十七條所定之再審事由均不相符，再審原告之訴應認為無理由，爰不經言詞辯
    論而以判決駁回之。
五、據上論結，本件再審之訴顯無理由，爰依民事訴訟法第五百零二條第二項、第七
    十八條、第八十五條第一項前段，判決如主文。
中      華      民      國      八十九    年      六      月    二十一  日
~B1審判長法官  王憲義
~B2法      官  張明振
~B3法      官  徐文祥
右為正本係照原本作成。
不得上訴。
中      華      民      國      八十九    年      六      月    二十三  日
~B法院書記官  郭榮芳
                                                                    Ｊ


司法院資訊處製作；財團法人民間司法改革基金會備份。
